【裁判字號】    98,訴,131
【裁判日期】    980227
【裁判案由】    違反毒品危害防制條例
【裁判全文】
臺灣屏東地方法院刑事判決               98年度訴字第131號
公  訴  人  臺灣屏東地方法院檢察署檢察官
被      告  甲○○
                    （另案
上列被告因違反毒品危害防制條例案件，經檢察官提起公訴（97
年度毒偵字第2545號），嗣被告於本院準備程序進行中先就被訴
事實為有罪之陳述，本院告知被告簡式審判程序之旨，並聽取當
事人之意見後，裁定改由受命法官獨任依簡式審判程序審理，本
院判決如下：
    主  文
甲○○施用第一級毒品，累犯，處有期徒刑壹年捌月，扣案之注
射針筒壹支沒收銷燬之。
    事  實
一、甲○○前於民國93年間，因搶奪案件，經本院以93年度訴字
    第847 號判決判處有期徒刑1 年4 月，嗣於同年間又因施用
    毒品案件，經本院以94年度訴字第140 號判決判處有期徒刑
    10月、6 月確定，此與上開1 年4 月之徒刑經本院以94年度
    聲字第794 號裁定定應執行刑為2 年5 月，而於95年6 月14
    日縮短刑期假釋出監，假釋期間付保護管束，後因另案他案
    而撤銷假釋，殘刑本為6 月22日，嗣因上開徒刑均經本院以
    96年度聲減字第1749號裁定各減為有期徒刑8 月、5 月、3
    月，殘刑則成4 月又2 日；後於95年間復因施用毒品經本院
    以95年度訴字第991 號判決判處有期徒刑1 年、5 月確定，
    同年亦因竊盜案件，經本院以95年度簡字第1875號判決判處
    有期徒刑6 月，再經本院以96年度簡上字第28號判決駁回上
    訴而確定，於96年則因詐欺案件，經本院以96年度簡字第95
    5 號判決判處有期徒刑4 月確定，上開徒刑經本院以97年度
    聲減字第12號裁定各減為有期徒刑6 月、2 月又15日、3 月
    、2 月，並定應執行刑為1 年。此1 年之徒刑與上開4 月又
    2 日之殘刑合併執行，而於97年7 月3 日縮刑期滿執行完畢
    ，隔日釋放。
二、甲○○曾於91年間因施用毒品，由本院以91年度毒聲字第21
    5 號裁定入戒治處所施以強制戒治後，經本院以91年度毒聲
    字第789 號裁定停止戒治，於91年8 月1 日出戒治處所，續
    執行其他徒刑，其強制戒治期滿日期為92年3 月4 日。後於
    強制戒治執行完畢後5 年內之93年間又因施用毒品案件，經
    本院以94年度訴字第140 號判決判處有期徒刑10月、6 月確
    定。詎仍未戒除吸食毒品之惡習，復基於施用第一級毒品海
    洛因之犯意，於97年12月8 日21時許，在屏東縣屏東市○○
    路159 號台輪旅社310 號房內，以注射針筒摻水注射之方式
    ，施用第一級毒品海洛因1 次。嗣為警於翌日5 時許，在上
    開處所持甲○○竊盜他案拘票執行拘提時，經其同意搜索扣
    得其所有供以施用第一級毒品海洛因所用之注射針筒1 支，
    而查知上情。
三、案經屏東縣警察局屏東分局報請臺灣屏東地方法院檢察署檢
    察官偵查起訴。
    理  由
壹、程序部份
一、按除被告所犯為死刑、無期徒刑、最輕本刑為3 年以上有期
    徒刑之罪或高等法院管轄第一審案件者外，於法院行準備程
    序進行中，被告先就被訴事實為有罪之陳述時，審判長得告
    知被告簡式審判程序之旨，並聽取當事人、代理人、辯護人
    及輔佐人之意見後，裁定進行簡式審判程序；且受命法官行
    準備程序，與法院或審判長有同一之權限；又簡式審判程序
    之證據調查，不受刑事訴訟法第159 條第1 項、第161 條之
    2 、第161 條之3 、第163 條之1 及第164 條至第170 條規
    定之限制，刑事訴訟法第273 條之1 第1 項、第279 條第2
    項前段、第273 條之2 分別定有明文。被告所為係犯死刑、
    無期徒刑、最輕本刑為3 年以上有期徒刑以外之罪，其於準
    備程序中就被訴事實為有罪之陳述，經受命法官告知簡式審
    判程序之旨，並聽取公訴人、被告之意見後，本院合議庭認
    為適宜由受命法官獨任進行簡式審判程序，依刑事訴訟法第
    273 條之1 第1 項規定，裁定由受命法官獨任進行簡式審判
    程序，合先敘明。
貳、實體部分
一、訊據被告甲○○對於上揭犯罪事實均坦承不諱，復查：
（一）經警於查獲被告當日5 時15分所採之尿液送驗結果，係呈
      嗎啡陽性反應，此有屏東縣政府警察局屏東分局（建國所
      ）毒品案件嫌人尿液採證編號姓名對照表、台灣檢驗科技
      股份有限公司97年12月23日編號KH2008C0000000號濫用藥
      物尿液檢驗報告各1 份在卷可稽。
（二）此外，本件尚有注射針筒1 支扣案可稽，又該物品經送鑑
      定，亦確認其上含有第一級毒品海洛因之殘留，此有甲基
      安非他命●搖頭丸/ 海洛因●嗎啡簡易快速篩檢試劑使用
      說明書附卷可參，核與被告施用本件第一級毒品海洛因所
      使用之物相符，益見被告確有施用第一級毒品海洛因無誤
      。
（三）按修正毒品危害防制條例就施用毒品者，祇於「初犯」及
      「5 年後再犯」二種情形，有其追訴條件之限制，即須於
      初犯經觀察、勒戒或強制戒治釋放後，5 年內均無施用毒
      品之行為，始能認其前所實施之觀察、勒戒或強制戒治已
      足遮斷毒癮，而得於5 年後再犯時，再予適用初犯之規定
      ，重行觀察、勒戒等程序。倘5 年內已經再犯，被依法追
      訴處罰，縱其第3 次（或第3 次以上）施用毒品之時間在
      初犯釋放5 年以後，即與「5 年後再犯」之情形有別，且
      因已於「5 年內再犯」，顯見其再犯率甚高，原實施觀察
      、勒戒或強制戒治，已無法收其實效，而無5 年戒斷期之
      存在，自無再經觀察、勒戒及強制戒治之必要，應由檢察
      官逕行起訴（最高法院95年度台非字第59號、第65號判決
      意旨、95年度第7 次刑庭會議決議意旨參照）。查被告曾
      於91年間因施用毒品，由本院以91年度毒聲字第215 號裁
      定入戒治處所施以強制戒治後，經本院以91年度毒聲字第
      789 號裁定停止戒治，於91年8 月1 日出戒治處所，續執
      行其他徒刑，其強制戒治期滿日期為92年3 月4 日。後於
      強制戒治執行完畢後5 年內之93年間又因施用毒品案件，
      經本院以94年度訴字第140 號判決判處有期徒刑10月、6
      月確定之事實，有臺灣高等法院被告前案紀錄表、臺灣高
      等法院在監在押全國紀錄表及本院94年度訴字第140號刑
      事判決各1 份在卷足參，則被告於前案經強制戒治執行完
      畢後，於5 年內已經再犯，並經依法追訴處罰，雖本案施
      用毒品之時間在初犯釋放5 年後，惟被告既已先於「5 年
      內再犯」，顯見其再犯率甚高，原實施觀察、勒戒、強制
      戒治均已無法收其實效，而無5 年戒斷期之存在，參諸前
      揭判決意旨，自無再經觀察、勒戒及強制戒治之必要，而
      應由檢察官逕行起訴，並由本院依法論科。
（四）綜上所述，被告本件施用毒品，事證應屬明確，其犯行應
      堪認定。
二、查海洛因屬毒品危害防制條例第2 條第2 項第1 款所規定之
    第一級毒品，核被告所為，係犯毒品危害防制條例第10條第
    1 項施用第一級毒品罪。被告持有毒品，復進而施用，其持
    有毒品之低度行為，為施用毒品之高度行為所吸收，不另論
    罪。被告如上開事實欄一、所述之前科一情，有臺灣高等法
    院被告全國前案紀錄表1 份在卷可憑，於5 年內故意再犯有
    期徒刑以上之本件，應依刑法第47條第1 項規定，論以累犯
    ，並依法加重其刑。爰審酌被告雖於犯後即能坦承犯行，而
    其施用毒品行為於本質上係屬自我戕害行為，反社會性之程
    度應屬較低；惟施用毒品，不僅足以戕害其個人身心，且極
    易滋生其他犯罪，惡化治安甚重，嚴重損及公益，且被告前
    屢經觀察勒戒、強制戒治等處遇助其戒除毒品，竟再為本件
    施用毒品犯行，顯見其不思悔改，自制力亦顯不佳，以及斟
    酌其先前早於83年間即因違反麻醉藥品管理條例經法院判刑
    ，此後於88年、93年、95年均因施用毒品經法院判刑，期間
    更多次經法院裁定觀察勒戒與強制戒治等一切情狀，酌情量
    處如主文所示之刑，以資懲儆。
三、扣案之注射針筒1 支，經鑑定結果，含有第一級毒品海洛因
    之殘留，有甲基安非他命●搖頭丸/ 海洛因●嗎啡簡易快速
    篩檢試劑使用說明書1 紙在卷可參（見警卷第24頁），因客
    觀上已無法與殘留之海洛因完全析離，應視同毒品，依毒品
    危害防制條例第18條第1 項前段之規定沒收銷燬之。
據上論斷，應依刑事訴訟法第273 條之1 第1 項、第299 條第1
項前段，毒品危害防制條例第10條第1 項、第18條第1 項前段，
刑法第11條、第47條第1 項，判決如主文。
本件經檢察官陳鼎文到庭執行職務。
中    華    民    國    98    年    2     月    27    日
                  刑事第一庭    法  官  羅培毓
以上正本證明與原本無異。
如不服本判決應於收受本判決送達後十日內向本院提出上訴書狀
，其未敘述上訴理由者，並得於提起上訴後十日內向本院補提理
由書狀（均須按他造當事人之人數附繕本）「切勿逕送上級法院
」
中    華    民    國    98    年    3     月     2     日
                               書記官  呂坤宗
附錄本判決論罪科刑法條：
毒品危害防制條例第10條第1項
施用第一級毒品者，處六月以上五年以下有期徒刑。


司法院資訊處製作；財團法人民間司法改革基金會備份。
